臺灣新北地方法院刑事裁定
                        111年度聲字第148號
聲  請  人  臺灣新北地方檢察署檢察官
受  刑  人  李秉翰



上列聲請人因受刑人數罪併罰有二裁判以上，聲請定其應執行之
刑（111年度執聲字第71號、110年度執字第397號），本院裁定
如下：
    主  文
甲○○所犯如附表一所示各罪所處之刑，應執行有期徒刑壹年陸月
；所犯如附表二所示各罪所處之刑，應執行有期徒刑肆月，如易
科罰金，以新臺幣壹仟元折算壹日；所犯如附表三所示各罪所處
之刑，應執行拘役肆拾日，如易科罰金，以新臺幣壹仟元折算壹
日。
    理  由
一、聲請意旨略以：受刑人甲○○因犯詐欺等案件，先後經判決確
    定如附表一、二、三，應分別依刑法第53條及第51條第5、6
    款、第50條第2項（聲請書漏載），定其應執行之刑，爰依
    刑事訴訟法第477條第1項聲請裁定等語。
二、裁定所依據之法律：
（一）按數罪併罰，有2裁判以上者，依第51條之規定，定其應
      執行之刑，數罪併罰，分別宣告其罪之刑，宣告多數有期
      徒刑者，於各刑中之最長期以上，各刑合併之刑期以下，
      定其刑期，但不得逾30年；宣告多數拘役者，比照有期徒
      刑定其刑期，但不得逾120日，刑法第53條、第51條第5款
      、第6款分別定有明文。次按法律上屬於自由裁量事項，
      尚非概無法律性之拘束，在法律上有其外部界限及內部界
      限。前者法律之具體規定，使法院得以具體選擇為適當裁
      判，此為自由裁量之外部界限。後者法院為自由裁量時，
      應考量法律之目的，法院秩序之理念所在，此為自由裁量
      之內部界限。法院為裁判時，2者均不得有所逾越。在數
      罪併罰而有2裁判以上，應定其應執行刑之案件，法院所
      為刑之酌定，固屬自由裁量事項，然對於法律之內、外部
      界限，仍均應受其拘束；刑事訴訟法第370條第2項、第3
      項，已針對第二審上訴案件之定應執行之刑，明定有不利
      益變更禁止原則之適用；而分屬不同案件之數罪併罰，倘
      一裁判宣告數罪之刑，曾經定其執行刑，再與其他裁判宣
      告之刑定其執行刑時，在法理上亦應同受此原則之拘束。
      基此，數罪併罰，應依分別宣告其罪之刑為基礎，定其應
      執行刑，此觀刑法第51條規定自明，故一裁判宣告數罪之
      刑，雖曾經定其執行刑，但如再與其他裁判宣告之刑定其
      執行刑時，前定之執行刑當然失效，仍應以其各罪宣告之
      刑為基礎，定其執行刑，不得以前之執行刑為基礎，以與
      後裁判宣告之刑，定其執行刑；然上開更定之應執行刑，
      不應比前定之應執行刑加計其他裁判所處刑期後為重，否
      則即與法律秩序理念及法律目的之內部界限有違，難認適
      法。
（二）此外，執行刑之酌定，應視行為人所犯數罪之犯罪類型而
      定，倘行為人所犯數罪屬相同之犯罪類型者（如複數竊盜
      、施用或販賣毒品等），於併合處罰時，其責任非難重複
      之程度較高，自應酌定較低之應執行刑；然行為人所犯數
      罪雖屬相同之犯罪類型，但所侵犯者為具有不可替代性、
      不可回復性之個人法益（如殺人、妨害性自主），於併合
      處罰時，其責任非難重複之程度則較低，而可酌定較高之
      應執行刑；另行為人所犯數罪非惟犯罪類型相同，且其行
      為態樣、手段、動機均相似者，於併合處罰時其責任非難
      重複之程度更高，更應酌定較低之應執行刑；反之，行為
      人所犯數罪各屬不同之犯罪類型者，於併合處罰時其責任
      非難重複之程度最低，當可酌定較高之應執行刑。
三、經查：
（一）受刑人甲○○因犯詐欺等案件，分別經判處如附表一、二、
      三所示之刑，並且均已分別確定在案，有附表一、二、三
      所示各罪之判決書及臺灣高等法院被告前案紀錄表各1份
      在卷可稽（原附表誤載或漏載部分由本院逕予更正如灰色
      網底文字）。
（二）附表一所示各罪，應執行有期徒刑1年6月：
    1.附表一係得易科罰金之刑與不得易科罰金之刑之合併定應
      執行刑，受刑人已出具定刑聲請切結書1 紙，請求將附表
      一所示各罪（是否得易科罰金如附表一所示）聲請合併定
      應執行刑，故檢察官所為聲請應屬正當。　　　
　　2.又附表一編號1至4、8之罪，經臺灣臺北地方法院以109年
      度聲字第414號裁定應執行有期徒刑8月確定，定應執行時
      除不得重於附表一所示各罪加計之總和外，亦應受內部界
      限之拘束，即應以上述定應執行刑結果及附表一編號5至7
      之罪宣告刑的總和（即有期徒刑1年10月）為上限，又因
      附表一所示各罪之宣告刑最長期者為有期徒刑6月，則應
      以6 月為定應執行刑之下限。
　　3.將附表一所示各罪進行分類，共有5 罪的施用第二級毒品
      罪，以及3 罪的詐欺罪（均是佯稱販賣虛擬寶物），此兩
      類行為的犯罪動機、目的、類型、行為態樣及手段分別相
      仿，所侵害者也都不是他人具有不可替代性、不可回復性
      的個人法益，責任非難重複的程度非常高，尤其施用毒品
      的行為，與一般犯罪行為有截然不同的性質，其本質上係
      藥物濫用、物質依賴，自殘的性質明顯，侵害或侵害的危
      險性十分隱晦，故施用毒品罪、詐欺罪均沒有大幅執行刑
      罰的必要，應該可以分別給予受刑人相當程度的刑罰寬減
      ，並酌定比較低的執行刑。
　　4.又審酌受刑人5 次的施用毒品犯行，大約橫跨於民國106
      年7 月31日至108 年3 月5日之間，並曾經由檢察官為緩
      起訴處分（事後被撤銷），行為之間具有一定程度的獨立
      性，但是仍然必須考慮毒品成癮者容易反覆施用的現實結
      果，以及受刑人3 次的詐欺犯行（1次為加重詐欺取財罪
      ），大約橫跨於107 年9月30日至107 年12 月25 日之間
      ，其中2次僅有間隔1日，一共有3名不同的被害人，實際
      造成的財產損害總額為新臺幣1萬6,800 元。
　　5.本院綜合評價受刑人於附表一所犯各罪的行為，將上述各
      情納入考量，並慮及刑罰邊際效益會隨著刑期增加而遞減
      ，受刑罰者所生痛苦程度則會隨著刑期增加而遞增以後，
      認為受刑人應執行有期徒刑1 年6月最適當，但因為附表
      一部分係得易科罰金之刑與不得易科罰金之刑併合處罰，
      並沒有必要再另外諭知易科罰金之折算標準。　
（三）附表二所示各罪，應執行有期徒刑4月：　　　
　　1.附表二所示各罪之宣告刑分別為有期徒刑3月、3月，總和
      為有期徒刑6月，故定應執行時應以有期徒刑3月為下限，
      6月為上限。
　　2.審酌附表二所示各罪均為施用第二級毒品罪（共2罪），
      罪名相同，所侵害者又都不是他人具有不可替代性、不可
      回復性的個人法益，而且施用毒品行為，本質上係藥物濫
      用、物質依賴，自殘的性質明顯，應可給予受刑人相當程
      度的刑罰寬減。另外考量受刑人2次施用毒品犯行前後間
      隔約2個月，算是相近時間所發生的行為，以及監禁手段
      對於施用毒品問題之矯治效能有一定程度的極限後，本院
      認為受刑人應執行有期徒刑4月最為適當，並因附表二所
      示各罪所宣告之有期徒刑均屬得易科罰金之刑，定應執行
      刑後仍應諭知易科罰金之折算標準。　
（四）附表三所示各罪，應執行拘役40日：　　
　　1.附表三所示各罪之宣告刑分別為拘役30日、20日，總和為
      拘役50日，故定應執行時應以拘役30日為下限，50日為上
      限。
　　2.由於附表三所示各罪均為持有第二級毒品罪（共2 罪），
      罪名相同，所侵害的法益也相同（對個人、社會的潛在危
      害性），責任非難有一定程度的重複性，可以給予受刑人
      相當程度的刑罰寬減。另外再綜合評價這2 次持有第二級
      毒品的種類、數量分別為「3.9612公克甲基安非他命」、
      「0.7790公克甲基安非他命」，時間間隔大約3 個月，中
      間被警察查獲之後，再次持有第二級毒品，有一定程度的
      主觀惡性等情況之後，本院認為受刑人應執行拘役40日最
      為適當，並因附表所示各罪之宣告刑均屬得易科罰金之刑
      ，定應執行刑後仍應諭知易科罰金之折算標準。
四、依刑事訴訟法第477條第1項，刑法第53條、第51條第5款、
    第6款、第50條第2項、第41條第1項前段，裁定如主文。
中　　華　　民　　國　　111 　年　　1 　　月　　18　　日
                  刑事第一庭  法  官  陳柏榮
上列正本證明與原本無異。
如不服本裁定，應於裁定送達後五日內敘明抗告理由，向本院提
出抗告狀。
                              書記官  王道欣 
中　　華　　民　　國　　111 　年　　1 　　月　　18　　日